【裁判字號】    89,台上,4840
【裁判日期】    890811
【裁判案由】    強盜
【裁判全文】
最高法院刑事判決                              八十九年度台上字第四八四○號
    上  訴  人  甲○○
右上訴人因強盜案件，不服台灣高等法院台中分院中華民國八十七年七月八日第二審
判決（八十七年度上訴字第四一○號，起訴案號：台灣台中地方法院檢察署八十六年
度偵字第六七七一號），提起上訴，本院判決如左：
    主  文
上訴駁回。
    理  由
按刑事訴訟法第三百七十七條規定，上訴於第三審法院，非以判決違背法令為理由，
不得為之。是提起第三審上訴，應以原判決違背法令為理由，係屬法定要件。如果上
訴理由狀並未依據卷內訴訟資料，具體指摘原判決不適用何種法則或如何適用不當，
或所指摘原判決違法情事，顯與法律規定得為第三審上訴理由之違法情形，不相適合
時，均應認其上訴為違背法律上之程式，予以駁回。本件原判決依憑被害人胡寶、馬
祥真、蔡文啟之指訴，證人馬祥東、林維群之證言，卷附之贓物領據（贓物認領保管
單）、國軍八一六醫院出具之蔡文啟受傷診斷證明書，及上訴人甲○○與共犯鍾智名
（業經原判決維持第一審科刑判決確定）皆供認於原判決所載時、地竊盜等情不諱，
據以認定上訴人有其事實欄所載之犯行，對於上訴人在原審所為因胡寶之子馬祥東欠
鍾智名款項，欲向馬祥東催討欠款，到現場方臨時起意行竊，僅竊得現金，並未竊取
金項鍊，未對蔡文啟施以強暴等語之辯解，認係事後卸責之詞，不足採信，亦已依調
查所得之卷證資料詳加指駁。因而維持第一審適用刑法第三百二十九條、第三百三十
條（第一項）論處上訴人於夜間侵入住宅竊盜，因脫免逮捕，當場施以強暴罪刑（處
有期徒刑三年八月）之判決，駁回上訴人在第二審之上訴。上訴人之第三審上訴意旨
略謂：原判決認定上訴人犯罪時間之民國八十六年三月十九日上午五時十分許，是否
屬於日出前之夜間，並未依法加以調查，又未於判決內明其認定之理由，有應調查
之證據未予調查及判決理由不備與認定事實不憑證據之違法；被竊之金項鍊一條，係
由胡寶出具贓物認領保管單具領，胡寶之女馬祥真在原審則供稱係伊夫蔡文啟所有，
第一審判決認定屬胡寶所有，原判決改認係胡寶女婿蔡文啟所有，事實不同，竟未予
以撤銷改判，有適用法則不當之違法；馬祥真及其夫蔡文啟就如何發現及逮捕上訴人
之過程，其等供述前後不一，原審未加調查，又未於原判決內說明比較取捨心證之理
由，且依其二人供述內容觀之，上訴人尚未離開現場，即被發現逮捕，則上訴人竊盜
行為尚屬未遂，原判決竟以既遂罪論處，自屬違法；國軍八一六醫院出具之診斷證明
書顯非同時書寫，林維群醫師之證言，與其在蔡文啟病歷上所記載者不同，顯然違背
經驗法則，原審未予調查，又未於判決內說明捨棄病歷資料而採納診斷證明書及林維
群證言之理由，難謂無違背法令云云。並引本院判例數則，復隨狀提出原已存在於卷
內之診斷證明書影本、病歷資料影本及其中文譯本為證。惟查公眾週知或於法院已顯
著之事實，無庸舉證，為刑事訴訟法第一百五十七條、第一百五十八條所明定。原判
決確認上訴人於八十六年三月十九日上午五時十分許之犯罪時間，屬日沒後日出前之
夜間時分，應屬公眾週知且於法院已顯著之事實，自無庸舉證。而證據之取捨及其證
明力如何，屬於事實審法院自由判斷之職權，此項職權之判斷，倘未違背經驗法則與
論理法則，即不容任意指為違法。又刑事訴訟法所稱應於審判期日調查之證據，係指
與待證事實有重要關係，在客觀上有調查必要性之證據而言，倘非屬於上開應行調查
之證據範圍，縱未予以調查即無違背法令之可言。依蔡文啟、馬祥真夫婦二人迭次就
發現上訴人行竊及逮捕上訴人經過之供述，並無明顯相互齟齬之處。原判決復已援引
林維群醫師之證言，證明與上開診斷證明書所載內容相符，因而予以採納，而未採信
上訴人在原審所提出之病歷資料及其中文譯本，皆屬原審採證認事之職權行使，況本
件待證事實乃上訴人於脫免逮捕時對蔡文啟是否施以強暴，與未據告訴之傷害內容無
涉，應非屬於所謂應於審判期日調查證據之範圍，原判決自毋庸特加說明，從形式上
觀察，皆無上訴意旨所指摘之違背法令情事。再竊盜之既遂與否，應以所竊取之物已
否移入於行為人權力支配之下為標準，非以已否離開現場為準據。原判決既已依卷證
資料，確認上訴人已竊得現金及金項鍊一條後，因聲音過大，吵醒蔡文啟、馬祥真夫
婦，為脫免蔡文啟之逮捕而當場對蔡文啟施以強暴，則上訴人所竊取之現金及金項鍊
顯已在其實力支配之下，因而認屬既遂，要無適用法則不當之違誤。另查上訴人夥同
鍾智名於夜間侵入行竊之住宅，乃由胡寶（女）與其女馬祥真及女婿蔡文啟共同居住
，原由胡寶將蔡文啟被竊之金項鍊一條一併領回，致第一審判決誤以該金項鍊係胡寶
所有，原判決依馬祥真之供述，予以更正，然第一審判決此項疏誤，並非構成犯罪事
實之要素，無礙於犯罪同一性之辨別，對判決本旨不生任何影響，原判決既已加以更
正，而未予撤銷改判，當不生違背法令之問題。至上訴意旨，雖又引本院判例數則，
然並未依據卷證資料，具體表明原判決有何違背各該判例情形，殊非適法之第三審上
訴理由。依上開說明，本件上訴為違背法律之程式，應予駁回。
據上論結，應依刑事訴訟法第三百九十五條前段，判決如主文。
中      華      民      國    八十九    年      八      月     十一     日
                              最高法院刑事第一庭
                                  審判長法官  施  文  仁
                                        法官  張  淳  淙
                                        法官  林  永  茂
                                        法官  蕭  仰  歸
                                        法官  洪  文  章
      右正本證明與原本無異
                                              書  記  官
中      華      民      國    八十九    年      八      月     十七     日


司法院資訊處製作；財團法人民間司法改革基金會備份。
